臺灣高雄地方法院交通事件裁定       100年度交聲字第1889號
原處分機關  高雄市政府交通局
異  議  人
即受處分人  詹昊炎
上列受處分人因違反道路交通管理處罰條例案件，對於高雄市政
府交通局於民國100年8月30日所為之處分（原處分：高市交裁字
第裁32-ST0000000號），聲明異議，本院裁定如下：
    主  文
原處分撤銷。
異議人不罰。
    理  由
一、原處分意旨略以：受處分人即異議人詹昊炎（下稱異議人）
    為車牌號碼3B-6723號自用小客貨車登記汽車所有人，周麗
    華駕駛異議人之前揭自小客貨車，於民國100 年7 月21日凌
    晨3 時許，行經臺南市○○路○ 段151 號前，因該小客貨車
    上懸掛YN-3621 號車牌行駛，為警查獲，遂由臺南市政府警
    察局警員以南市警交大字第ST0000000 號舉發違反道路交通
    管理事件通知單開單舉發：周麗華「借用他車牌照（懸掛
    YN-3621 ）」，而原處分機關則依道路交通管理處罰條例第
    12條第1 項第5 款、第2 項之規定，裁處異議人罰鍰新臺幣
    （下同）7, 900元在案。
二、異議意旨略以：異議人固係該小客貨車登記之名義所有人，
    惟異議人約於98年6 、7 月間，即將該車典當予金時代當舖
    ，因未贖回流當後，已不知該車去向，原處分機關所認定之
    違規事實係於100 年間，斯時異議人已非該車使用人，不可
    能再為任何違反交通規則之行為，爰聲明異議，請求將原處
    分予以撤銷等語。
三、按汽車有牌照借供他車使用或使用他車牌照行駛之情形者，
    處汽車所有人3600元以上1 萬800 元以下罰鍰，並吊銷牌照
    ，道路交通管理處罰條例第12條第1 項第5 款、第2 項定有
    明文。又汽車為動產，其所有權之移轉依民法第761 條等規
    定而生效力，並不以向監理機關申請過戶為必要，車籍資料
    僅係監理機關對於車輛管理之行政登記事項，車籍資料上車
    主名稱登記，雖可據以作為該車所有人之判斷依據，然該車
    籍資料所登記之車主，並非當然即為民法上之真正所有權人
    。是前開道路交通管理處罰條例第12條之第1 項第5 款規定
    所指之「汽車所有人」，尚須依實質法律關係之變動予以認
    定。
四、經查：
（一）本件登記為異議人所有之前揭自小客貨車，於100 年7 月
      21日凌晨3 時許由周麗華駕駛，並懸掛YN-3621 號車牌，
      在臺南市○○路○ 段151 號前，為臺南市警察局保安警察
      大隊查獲，並舉發周麗華「借用他車牌照（懸掛YN-3621
      ）」，而由原處分機關依道路交通管理處罰條例第12條第
      1 項第5 款、第2 項之規定，裁處異議人罰鍰7,900 元等
      事實，業據證人周麗華於本院調查時坦承：其確係本件交
      通違規事件之駕駛人之情相符（見本院卷第21-22 頁），
      並有臺南市政府警察局100  年7  月21日南市警交大字第
      ST0000000 號舉發違反道路交通管理事件通知單、原處分
      機關100 年8 月30日高市交裁字第裁32-ST0000000號違反
      道路交通管理事件裁決書各1  份附卷可稽（見本院卷第3
      、4 頁），上開事實應堪認定。
（二）異議人於舉發通知單所載違規時間，固係該違規車輛所登
      記之車主，有汽車車籍資料在卷可稽，惟證人周麗華到庭
      證稱：伊向鄭智仁借車的時候，該車就懸掛YN-3621 車牌
      等語（見本院卷第22頁）。證人鄭智仁則證稱：伊借予周
      麗華駕駛之該小客車，係向林士傑買的，林士傑於98年12
      月10日向金時代當舖買，數日後，伊再向林士傑買，因為
      3B -6723號車是權利車，銀行會拖吊，伊向友人王俊義借
      YN-3621 號車牌懸掛在3B-6723 號自用小客貨車上使用等
      語（見本院卷第38-39 頁），證人林士傑則證稱：伊於98
      年12月10日向金時代當舖買3B-6723 號自用小客貨車，流
      當汽機車權利使用買賣合約書是伊與金時代當舖簽的，該
      車買來不到一星期即賣給鄭智仁等語（見本院卷第23-24
      頁），另本院向金時代當舖函詢系爭車輛典當情形，經該
      當舖函覆稱：「詹昊炎於96年7 月17日典當3B -6723號自
      用小客貨車，於98年11月23日申請流當，於98年12月10
      日轉讓給林士傑」等語，並附有高雄市流當物品報表、流
      當汽機車權利使用買賣合約書影本各1 紙等該車之交易資
      料附卷可佐，足證登記在異議人名下之車牌號碼3B-6723
      號自用小客貨車，於本件交通違規行為發生當時，已因異
      議人將該小客貨車予以典當，嗣發生流當情形，而為林士
      傑所購入，嗣後再轉賣予鄭智仁，於本案違規時日係由鄭
      智仁取得所有權使用，再借予周麗華駕駛，異議人要非該
      車之所有人，亦非占有使用之人。該車雖仍登記於異議人
      名下，然依前開所述，此所有權移轉之情形，不因車籍登
      記是否同時辦理變更而受影響。
五、綜上所述，異議人於本件交通違規發生之時，既已非車牌號
    碼3B-6723 號自用小客貨車之所有人，且非使用人，則原處
    分機關依據該車輛之車籍資料及道路交通管理處罰條例第12
    條第1 項第5 款、第2 項之規定，對異議人裁處罰鍰7,900
    元及吊銷牌照，即有未合，是異議人提出本件聲明異議，為
    有理由，自應由本院將原處分撤銷，另諭知異議人不罰。
六、據上論斷，應依道路交通事件處理辦法第19條，裁定如主文
中    華    民    國   100    年    11    月    15    日
                  刑事第六庭    法  官  王惠芬
以上正本證明與原本無異。
如不服本裁定應於送達後5日內向本院提出抗告狀。
中    華    民    國   100    年    11    月    21    日
                                書記官  王紀芸